【裁判字號】    98,審易,2136
【裁判日期】    990121
【裁判案由】    竊盜等
【裁判全文】
臺灣士林地方法院刑事判決            98年度審易字第2136號
公  訴  人  臺灣士林地方法院檢察署檢察官
被      告  甲○○
上列被告因竊盜等案件，經檢察官提起公訴（98年度偵字第1242
8 號），經訊問被告後，被告為認罪之答辯，本院裁定認宜改行
簡式審判程序並判決如下：
    主  文
甲○○犯如附表所示各罪，各處如附表主文欄所示之刑。應執行
有期徒刑壹年拾月。
    事實及理由
一、本件犯罪事實、證據，均引用檢察官起訴書（如附件）之記
    載，另更正及補充如下：
  1.被告甲○○前於民國97年間，因毒品案件，經本院以97年度
    士簡字第345 號判決判處有期徒刑3 月確定，甫於97年9 月
    23日縮刑期滿執行完畢。又另犯詐欺案件，經臺灣彰化地方
    法院以97年度易字第1144號判決判處有期徒刑2 月，嗣經上
    訴駁回而確定。上開2 案件，復經臺灣彰化地方法院以98年
    度聲字第951 號裁定應執行有期徒刑4 月，於98年9 月14日
    縮刑期滿執行完畢，本案不構成累犯，有臺灣高等法院被告
    前案紀錄表在卷可憑。
  2.被告於本院審理中就其本件犯行自白不諱（本院99年1 月6
    日準備程序及審判筆錄第2 頁參照）。
二、按刑法第321 條第1 項第2 款規定將「門扇」、「牆垣」、
    「其他安全設備」並列，則所謂「門扇」專指門戶而言，應
    屬狹義－指分隔住宅或建築物內外之間之出入口大門而言；
    而所謂「其他安全設備」，係指門扇、牆垣以外，依通常觀
    念足認防盜之一切設備而言，如電網、門鎖、以及為防盜而
    裝設之窗戶等是；又上開所謂之門鎖，係指附加於門上之鎖
    而言，至毀壞構成門之一部之鎖（如司畢靈鎖），則應認為
    係毀壞門扇，有最高法院45年臺上字第1443號、55年度臺上
    字第547 號判例、74年度臺上字第243 號判決及司法院（73
    ）廳刑一字第603 號涵意旨足資參照。查本件被告折斷老舊
    鐵窗橫桿攀爬踰越窗戶，及剪斷鐵窗攀爬踰越2 樓窗戶而侵
    入住宅竊盜，自屬毀越安全設備竊盜。公訴意旨認被告此部
    分所為係犯毀越門窗竊盜，容有誤會，惟其基本社會事實同
    一，本院自得併予審究。次按刑法第321 條第1 項第3 款之
    攜帶兇器竊盜罪，係以行為人攜帶兇器竊盜為其加重條件，
    此所謂兇器，其種類並無限制，凡客觀上足對人之生命、身
    體、安全構成威脅，具有危險性之兇器均屬之，且祇須行竊
    時攜帶此種具有危險性之兇器為已足，並不以攜帶之初有行
    兇之意圖為必要，最高法院79年臺上字第5253號判例參照。
    查
    本件被告持以行竊之螺絲起子雖未據扣案，惟從該工具可將
    地下室之鐵門撬開等情觀之，堪認係堅硬之金屬材質工具，
    依照一般社會通念，如持以行兇，自足以對人之生命、身體
    產生危害，而屬「兇器」無訛。是核被告如附表編號1 所為
    ，係犯刑法第321 條第1 項第1 款、第3 款之於夜間侵入住
    宅、攜帶兇器竊盜罪。如附表編號2 所為，係犯同條項第2
    款毀越安全設備竊盜罪。如附表編號3 所為，係犯同條項第
    2 款、第3 款攜帶兇器毀越安全設備竊盜罪及同法第354 條
    之毀損罪。又被告侵入附表編號3 告訴人住宅之目的，係為
    竊取屋內財物，則被告所為無故侵入住宅、毀越安全設備竊
    盜之複數舉動，係基於單一行為決意所為，應評價為法律上
    之一行為，是被告係以1 行為同時觸犯上開2 罪名，為想像
    競合犯，應依刑法第55條前段規定，從一重依毀越安全設備
    竊盜罪處斷。被告如附表各編號所示之3 次竊盜犯行，犯意
    各別，應分論併罰。爰審酌被告正值壯年，不思循正途賺取
    錢財，侵入他人住宅竊取財物，非但造成被害人財產損失，
    更嚴重侵害被害人居住安寧，實屬可議，惟念及其犯後尚知
    坦承犯行，及其前開犯罪動機、手段、智識程度等一切情狀
    ，爰分別量處如附表主文欄所示之刑，併定應執行刑，以資
    懲儆。
三、另公訴意旨認被告前至少4 次竊盜前科，屢再犯本件多次侵
    入住宅竊盜，顯有犯罪之習慣，請求併依竊盜犯贓物犯保安
    處分條例第3 條第1 項規定，諭知被告刑前強制工作。然按
    刑法上之習慣犯，與累犯、連續犯之性質有別，必須有具體
    之事實，足資證明行為人有犯罪之惡習及慣行，始有習慣犯
    規定之適用，並非一有累犯或連續犯之情形，即可認為有犯
    罪之習慣（最高法院54年臺上字第3041號判決可資參照）。
    又保安處分係對受處分人將來之危險性所為拘束其身體、自
    由等之處置，以達教化與治療之目的，為刑罰之補充制度。
    本諸法治國家保障人權之原理及刑法之保護作用，其法律規
    定之內容，應受比例原則之規範，使保安處分之宣告，與行
    為人所為行為之嚴重性、行為人所表現之危險性、及對於行
    為人未來行為之期待性相當，最高法院88年臺上字第7339號
    判決亦可資參照。是即便行為人有犯罪之習慣，但是否有宣
    付保安處分之必要性，法院仍得斟酌實際情況，以判斷被告
    未來受刑之執行是否足夠達防衛社會之目的以為決定。查被
    告於94年間因犯竊盜罪，經本院以94年度士簡字第1123號判
    決判處拘役40日；又於98年間另犯3 次竊盜罪，於98年8 月
    31日繫屬本院以98年度審易字第1671號審理中（尚未審結）
    ，有臺灣高等法院被告前案紀錄表在卷可按，雖被告前已有
    4 次竊盜之前科紀錄，再犯本件3 次竊盜之犯行，而認被告
    有竊盜之犯罪習慣，然揆諸前開說明可知保安處分仍刑罰之
    補充制度，況我國現行刑法採行刑罰與保安處分雙軌制，係
    在維持行為責任之刑罰原則下，為協助行為人再社會化之功
    能，以及改善行為人潛在之危險性格，期能達成根治犯罪原
    因、預防犯罪之特別目的，由是以觀，令行為人刑前強制工
    作乃刑罰之補充手段甚明。查本件被告前未曾因竊盜之犯行
    受有期徒刑之刑罰宣告，業已如前述，復以被告本件竊盜犯
    行之嚴重性、所表現之危險性加以觀察，倘逕令其強制工作
    ，尚難認符合比例原則，兼衡獄政本具有教化功能，而被告
    本件犯行經本院量處如附表主文欄所示之重刑，已足收遏止
    並矯治其犯罪行為之效果，自無併對被告諭知強制工作之必
    要，公訴意旨聲請對被告為強制工作之宣告，不能准許，併
    此敘明。
四、據上論斷，應依刑事訴訟法第273 條之1 第1 項、第299 條
    第1 項前段、第310 條之2 、第454 條第2 項，刑法第321
    條第1 項第1 款、第2 款、第3 款、第354 條、第55條前段
    、第51條第5 款，刑法施行法第1 條之1 ，判決如主文。
五、本案經檢察官曾勁元到庭執行職務。
中    華    民    國    99    年     1    月    21    日
                  刑事第一庭    法  官  王沛雷
以上正本證明與原本無異。
如不服本判決應於收受判決後10日內向本院提出上訴書狀，並應
敘述具體理由。其未敘述上訴理由者，應於上訴期間屆滿後20日
內向本院補提理由書（均須按他造當事人之人數附繕本），「切
勿逕送上級法院」。
                                書記官  吳尚文
中    華    民    國    99    年    1    月     21    日
附錄本案論罪科刑法條全文：
刑法第321 條第1 項第1 款至第3 款
犯竊盜罪而有左列情形之一者，處 6 月以上、 5 年以下有期徒
刑：
一、於夜間侵入住宅或有人居住之建築物、船艦或隱匿其內而犯
    之者。
二、毀越門扇、牆垣或其他安全設備而犯之者。
三、攜帶兇器而犯之者。
刑法第354 條
毀棄、損壞前2 條以外之他人之物或致令不堪用，足以生損害於
公眾或他人者，處2 年以下有期徒刑、拘役或5 百元以下罰金。
附表：
┌──┬─────────┬────────────────────┐
│編號│犯罪事實內容      │ 主                             文      │
├──┼─────────┼────────────────────┤
│1   │如附件起訴書犯罪事│甲○○攜帶兇器，於夜間侵入住宅竊盜，處有│
│    │實欄一（一）部分之│期徒柒月。                              │
│    │犯罪事實          │                                        │
│    │                  │                                        │
├──┼─────────┼────────────────────┤
│2   │如附件起訴書犯罪事│甲○○毀越安全設備竊盜，處有期徒刑捌月。│
│    │實欄一（二）部分之│                                        │
│    │犯罪事實          │                                        │
├──┼─────────┼────────────────────┤
│3   │如附件起訴書犯罪事│甲○○攜帶兇器毀越安全設備竊盜，處有期徒│
│    │實欄一（三）部分之│刑玖月。                                │
│    │犯罪事實          │                                        │
└──┴─────────┴────────────────────┘


司法院資訊處製作；財團法人民間司法改革基金會備份。
